臺灣臺南地方法院刑事判決　　　　　　　94年度交訴字第91號
公　訴　人　臺灣臺南地方法院檢察署檢察官
被　　　告　乙○○
上列被告因公共危險等案件，經檢察官提起公訴（九十四年度偵
字第三０九號、九十四年度偵字第二七七五號），被告就被訴事
實為有罪之陳述，本院裁定進行簡式審判程序，判決如下：
    主  文
乙○○服用酒類不能安全駕駛動力交通工具而駕駛，處有期徒刑
肆月；又駕駛動力交通工具肇事，致人死而逃逸，處有期徒捌月
；又因過失致人於死，處有期徒刑拾月。應執行有期徒刑壹年捌
月。
    事  實
一、乙○○於民國九十三年十二月十九日下午五時至翌（二十）
    日零時許，分別在臺南市安平區「夜歡酒店」及台南市南區
    黃金海岸，先後飲用紅酒、高梁酒後，已達於不能安全駕駛
    動力交通工具之程度，竟仍於酒後駕駛車牌號碼ＴＷ—六三
    二一號自用小客車，沿臺南市○區○○路一０七九巷由東往
    西方向行駛，行經明興路一０七九巷與明興路交岔路口時，
    本應注意汽車駕駛人，飲用酒類後，其吐氣所含酒精濃度超
    過每公升０‧二五毫克以上者，或血液中酒精濃度超過百分
    之０‧０五以上者，不得駕車；且汽車行駛至無號誌之交岔
    路口時，支線道車應暫停讓幹道車先行，而依當時天氣晴朗
    、夜間有照明、路面乾燥、無缺陷、亦無障礙物，且視距良
    好等情，客觀上亦無不能注意之情事，竟因不勝酒力導致操
    控能力變差，且疏未注意讓幹道車先行，即貿然右轉進入明
    興路。適有陳冠勳騎乘車牌號碼Ｈ七Ｐ—七七五號重型機車
    ，正沿台南市○○路外側快車道由南往北方向行駛，亦疏未
    注意車前狀況，且於行至無號誌之交岔路口時，亦疏未注意
    減速慢行，作隨時停車之準備，二車因而在明興路與明興路
    一０七九巷巷口附近發生碰撞，致陳冠勳受有創傷性腦挫傷
    併硬腦膜下出血等傷害，經送醫急救，仍因顱內出血延至九
    十三年十二月二十七日二十時四十四分傷重不治死亡。詎乙
    ○○明知駕駛上開動力交通工具肇事，並致陳冠勳死亡，竟
    未採取任何救護措施或報警前來處理，即另行基於肇事逃逸
    之犯意，駕車逃離現場。幸有路人許竣捷目睹該車禍，隨即
    自後追趕至臺南市○○路八六九號前始將乙○○之自用小客
    車攔阻並報案。乙○○於肇事後，就肇事逃逸罪及過失致死
    罪部分，於犯罪未被偵查權之公務員或機關發覺前，即向到
    場處理之台南市警察局第六分局警員表明係肇事車輛之駕駛
    人而自首，並進而接受裁判，並於同年月二十日凌晨一時二
    十九分許，測得乙○○之呼氣酒精濃度為每公升0‧四一毫
    克。
二、案經陳冠勳之父丙○○告訴臺南市警察局第六分局報請臺灣
    臺南地方法院檢察署檢察官偵查起訴。
    理  由
一、上揭犯罪事實，業據被告乙○○於警、偵訊及本院調查、審
    理中坦承不諱，核與證人許竣捷於警詢、偵訊指訴之情節相
    符，並有道路交通事故現場圖、道路交通事故調查報告表(一)
    (二)、道路交通事故紀錄表、交通事故現場勘驗圖、呼氣酒精
    濃度測試報告表、刑法第一百八十五條之三案件測試觀察紀
    錄表、臺灣臺南地方法院檢察署相驗屍體證明書、驗斷書、
    勘驗筆錄、臺灣省臺南區車輛行車事故鑑定委員會九十四年
    二月二日南鑑字第０九四五九００四一六鑑定意見書、國立
    成功大學醫學院附設醫院九十三年十二月二十一日診斷證明
    書各一紙及交通事故現場蒐證照片二十一幀附卷可佐，是上
    開事實堪信為真。
二、按酒精使用後對人體之影響，除造成自主神經系統亢奮，與
    認知功能之暫時性缺損外，與駕駛能力有關者，為對於移動
    景物的追蹤能力、經強光照射後恢復視力，及監視四周的注
    意力等，而此三種能力在夜間駕車尤其重要，許多人飲酒後
    因沒有可自覺的生理反應，以致腦部功能已缺損而仍不自知
    照常開車，此乃許多酒後駕車造成意外事故之主因之一（台
    北醫學院附設醫院精神科蔡尚穎主任論文「酒精對人體生理
    與行為之影響」參照），亦為刑法修正增訂第一百八十五條
    之三之立法理由。次按，許多研究指出呼氣酒精濃度達每公
    升０．四一毫克以上或血液中酒精濃度達０．０八﹪（八０
    mg/dl）以上，將會有多話、感覺障礙，肇事率比未飲酒時
    高六倍（參見司法院第四十五、第四十六期司法業務研究會
    研究專輯刑事法律專題研究（十七）第三一三頁，中央警察
    大學交通學系暨交通管理研究所蔡中志——對飲酒不能安全
    駕駛之執法研究）。再者，道路交通安全規則第一百十四條
    第二款規定，汽車駕駛人飲酒後吐氣所含酒精成份（即濃度
    ）超過每公升０．二五毫克以上者，不得駕車，即是基於酒
    精對人體中樞神經系統有麻醉作用，為維護安全駕駛，而為
    之禁止規定。另刑法第一百八十五條之三所稱服用酒類或其
    他相類之物，不能安全駕駛動力交通工具之公共危險條款，
    則屬抽象危險犯之規定，此種抽象危險犯係伴隨飲酒過量駕
    車之行為而當然成立。換言之，只需客觀上有此種行為出現
    ，危險即視為存在，是否果真肇事，並不影響公共危險罪責
    之成立，然如確實因之駕車肇事，其刑責之明顯性，自更不
    待言。
三、按汽車駕駛人飲酒後其吐氣所含酒精濃度超過每公升０‧二
    五毫克以上者，不得駕車；車輛行至無號誌之交岔路口，支
    線道車應暫停讓幹線道車先行，道路交通安全規則第一一四
    條第二款、第一百零二條第一項第二款分別定有明文。查被
    告於前揭時地駕車本應注意上開規定，且依當時情形，又無
    不能注意之情形，竟疏未注意，在飲酒後竟仍貿然駕車行駛
    ，並於行經無號誌交岔路口，支線道車未讓幹道車先行，其
    有過失已甚明顯。況本件經送請臺灣省臺南區車輛行車事故
    鑑定委員會鑑定結果，亦認為：「乙○○酒醉駕駛小客車，
    行經無號誌岔路口，支線道轉彎車未讓幹道車先行，為肇事
    主因」此有前開鑑定意見書一份在卷可考，是被告駕車肇事
    之行為，確有過失，而被害人陳冠勳疏未注意車前狀況，且
    行至無號誌之交岔路口時，亦疏未注意減速慢行，作隨時停
    車之準備等駕駛行為，雖係本件車禍之肇事次因等情，有前
    開鑑定意見書載明可證，然被告乙○○之上述過失，既與被
    害人之過失，併合而為本件車禍之肇事原因，則被害人之過
    失，或可供為對被告量刑時之斟酌，但被告之刑責，則不能
    因此相抵而獲得減免。又被害人陳冠勳確因本件車禍死亡，
    是被害人之過失駕駛行為，與被害人陳冠勳之死亡結果間，
    具有相當因果關係，亦無疑義。從而，本件事證明確，被告
    上開過失致死犯行，應堪認定。
四、核被告乙○○所為，係犯刑法第一百八十五條之三服用酒類
    不能安全駕駛動力交通工具而駕駛罪、第一百八十五條之四
    駕車肇事逃逸罪及第二百七十六條第一項之過失致人於死罪
    。被告於酒後呼氣所含酒精濃度達每公升０‧四一毫克，仍
    駕車肇事致人死亡，應依道路交通管理處罰條例第八十六條
    第一項規定，就過失致死罪部分加重其刑。又其於肇事後，
    就肇事逃逸罪及過失致死罪部分，於犯罪未被有偵查權之公
    務員或機關發覺前，即向台南市警察局第六分局警員表明係
    肇事車輛駕駛人而自首，並坦承犯行進而接受裁判等情，亦
    據卷附之台南市○○○道路交通事故肇事人自首情形紀錄表
    一紙記載明確，是該部分之犯罪，應依刑法第六十二條前段
    自首之規定，減輕其刑。另被告前開所犯過失致死罪部分，
    刑有加重及減輕，應依刑法第七十一條第一項之規定，先加
    後減。被告所犯前開三罪名，犯意各別，行為互異，應予分
    論併罰。爰審酌被告之動機、目的、生活狀況、品行，肇事
    後測得呼氣酒精濃度達每公升０‧四一毫克，仍貿然駕駛自
    小客車行駛於公眾往來之道路上，嚴重危害往來之交通安全
    之情狀，駕車疏未注意讓幹線道車先行即貿然作右轉彎以致
    肇事，其過失程度經核非屬輕微，且肇事後並造成被害人陳
    冠勳傷重不治死亡之嚴重結果，其犯本罪所生之危險及損害
    亦甚大，而其於駕車肇事後，竟不顧被害人業已受到嚴重撞
    擊而倒地之事實，仍駕車逕自逃離現場，其惡性亦非輕微，
    另被告肇事後至今仍未與告訴人丙○○就民事損害賠償事宜
    達成和解，其犯罪後態度尚非良好等一切情狀，分別量處如
    主文所示之刑，並定其應執行刑，以資懲儆。
據上論斷，應依刑事訴訟法第二百七十三條之一第一項、第二百
九十九條第一項前段，道路交通管理處罰條例第八十六條第一項
，刑法第一百八十五條之三、第一百八十五條之四、第二百七十
六條第一項、第六十二條前段、第五十一條第五款，罰金罰鍰提
高標準條例第一條前段，判決如主文。
本案經檢察官甲○○到庭執行職務。
中　　華　　民　　國　　94　　年　　8 　　月　　16　　日
                  交通法庭  法　官  鄭燕璘
以上正本證明與原本無異。
如不服本判決，應於判決送達後十日內，向本院提出上訴狀（應
附繕本）。
                            書記官  陳金堂
中　　華　　民　　國　　94　　年　　8 　　月　　16　　日
附錄本案論罪科刑法條全文：
刑法第一百八十五條之三：
服用毒品、麻醉藥品、酒類或其他相類之物，不能安全駕駛動力
交通工具而駕駛者，處一年以下有期徒刑、拘役或三萬元以下罰
金。
刑法第一百八十五條之四：
駕駛動力交通工具肇事，致人死傷而逃逸者，處六月以上五年以
下有期徒刑。
刑法第二百七十六條第一項：
因過失致人於死者，處二年以下有期徒刑、拘役或二千元以下罰
金。
